臺灣高等法院刑事裁定
111年度抗字第883號
抗  告  人  李官燁



上列抗告人即受刑人因聲請定其應執行刑案件，不服臺灣新竹地
方法院中華民國111年5月6日裁定（111年度聲字第413號），提
起抗告，本院裁定如下：
    主  文
抗告駁回。
    理  由
一、原裁定意旨略以：抗告人即受刑人李官燁（下稱受刑人）因
    違反毒品危害防制條例等案件，先後經判決確定如原裁定附
    表，其所犯如原裁定附表編號2至6所示之罪，經原審以109
    年度訴緝字第13號判決定應執行有期徒刑2年6月確定；如原
    裁定附表編號8至9所示之罪，前經原審以108年度易字第844
    號判決定應執行有期徒刑5月確定，原審應以其所犯各罪宣
    告刑為基礎，並應受前開裁判所為定應執行刑內部界限之拘
    束，而在上開曾定應執行刑加計未定應執行刑4月（原裁定
    附表編號1部分）及5月（附表編號7部分），加總後之3年8
    月總和範圍內，考量受刑人本件犯罪類型為強制1次、販賣
    第二級毒品2次、轉讓禁藥3次、施用第二級毒品1次、幫助
    詐欺1次及毀損1次之行為態樣、手段、動機之相同，則於併
    合處罰時，因其責任非難重複程度較高，應於酌定應執行刑
    之際，考量上情並反映於所定刑度，俾貫徹罪刑相當原則，
    以維護公平正義、法律秩序之理念及目的等總體情狀，綜合
    判斷，依刑事訴訟法第477條第1項、刑法第53條、第51條第
    5款、第50條第2項之規定，裁定應執行有期徒刑3年6月。又
    本件受刑人所犯如原裁定附表編號1、7至9所示之罪，既經
    與原裁定附表其他另犯不得易科罰金之如原裁定附表編號2
    至6所示之罪併合處罰，原審於定執行刑時，自不得為易科
    罰金之諭知等語。
二、抗告意旨略以：受刑人經原審所裁定之案號111年度聲字第4
    12、413、414號裁定之犯案日期均為107、108、109年，其
    所犯各案，犯罪日期均為各裁定之判決確定前所犯，依前開
    法條，自應合併定其應執行刑，然原審分開3張裁定定其應
    執行刑，對受刑人影響甚鉅。況案件尚未經原審裁定定其應
    執行刑前，受刑人所收受之執行指揮書合併計算僅12年9月
    ，原審以111年度聲字第412、413、414號裁定定其應執行刑
    後，合併計算後卻為13年11月，案件經合併定其應執行刑後
    ，應予受惠適當減輕其刑。惟本件定其應執行刑後，未能按
    規定適當減輕其刑，反倒增加1年2月，對受刑人極為不公，
    且影響甚鉅，爰請撤銷原裁定云云。
三、按數罪併罰之定應執行之刑，係出於刑罰經濟與責罰相當之
    考量，並非予以犯罪行為人或受刑人不當之利益，為一種特
    別的量刑過程。相較於刑法第57條所定科刑時應審酌之事項
    係對一般犯罪行為之裁量，定應執行刑之宣告，乃對犯罪行
    為人本身及所犯各罪之總檢視。除應考量行為人所犯數罪反
    應出之人格特性，並應權衡審酌行為人之責任與整體刑法目
    的及相關刑事政策，在量刑權之法律拘束性原則下，依刑法
    第51條第5 款之規定，採限制加重原則，以宣告各刑中之最
    長期為下限，各刑合併之刑期為上限，但最長不得逾30年，
    資為量刑自由裁量權之外部界限，並應受法秩序理念規範之
    比例原則、平等原則、責罰相當原則、重複評價禁止原則等
    自由裁量權之內部抽象價值要求界限之支配，使以輕重得宜
    ，罰當其責，俾符合法律授與裁量權之目的，以區別數罪併
    罰與單純數罪之不同，兼顧刑罰衡平原則。個案之裁量判斷
    ，除非有全然喪失權衡意義或其裁量行使顯然有違比例、平
    等諸原則之裁量權濫用之情形，否則縱屬犯罪類型雷同，仍
    不得將不同案件裁量之行使比附援引為本案之量刑輕重比較
    ，以視為判斷法官本於依法獨立審判之授權所為之量刑裁奪
    有否裁量濫用之情事。此與所謂相同事務應為相同處理，始
    符合比例原則與平等原則之概念，迥然有別（最高法院100
    年度台上字第21號判決意旨參照）。又法院定執行刑時，茍
    無違法律之內、外部界限，其應酌量減輕之幅度為何，實乃
    裁量權合法行使之範疇，自不得遽指違法（最高法院102年
    度台抗字第932號裁定意旨參照）。
四、經查：
　㈠本件受刑人犯如原裁定附表所示之罪，分別經原裁定附表所
    示之法院判處如原裁定附表所示之刑（原裁定附表編號3之
    罪名部分應更正為販賣第二級毒品），且均分別確定在案。
    又原裁定附表編號2至6所示之罪不得易科罰金，而原裁定附
    表編號1、7至9所示之罪則得易科罰金，屬刑法第50條第1項
    但書第1款情形，依同條第2項規定，須經受刑人請求檢察官
    聲請定其應執行刑，始得依刑法第51條規定定其應執行刑。
    本件受刑人業具狀請求檢察官就附表所示各罪之刑聲請合併
    定其應執行刑，有「臺灣新竹地方檢察署受刑人定執行刑或
    易科罰金意願回覆表」1份在卷可佐。是原審審核卷證結果
    ，認檢察官聲請為正當，定其應執行刑為有期徒刑3年6月，
    經核係在各宣告刑中刑期最長（有期徒刑1年6月）以上，各
    刑合併之刑期以下之範圍內，與刑法第51條第5款所定之外
    部界限並無違背，亦未逾越自由裁量之內部界限（原裁定附
    表編號2至6所示之罪前曾經判決處應執行有期徒刑2年6月確
    定、原裁定附編號8至9所示之罪前曾經判決處應執行有期徒
    刑5月確定，加計原裁定附表編號1、7所示之罪之刑期，分
    別為有期徒刑4月、5月，總和為有期徒刑3年8月）。
　㈡本院綜衡卷存事證及受刑人所犯數罪類型、次數、各罪之侵
    害法益、個別罪質內容、各罪犯罪情節、對其犯罪應予之整
    體非難評價等一切情狀，認原審所定之應執行刑，並未逾越
    法律所規定之範圍，亦無明顯過重而違背比例原則或公平正
    義之情形，原審定刑職權之行使，於法並無違誤，其所酌定
    之應執行刑，難認有顯然濫用裁量權限而未當之情形。準此
    ，受刑人泛稱原裁定未能按規定減輕其刑云云，委無可憑。
　㈢抗告意旨泛稱原裁定及臺灣新竹地方法院111年度聲字第412
    號裁定、111年度聲字第414號裁定，應可合併定其應執行刑
    ，卻分成3個裁定分別定應執行之刑，對受刑人影響甚鉅云
    云。惟：
　⒈刑法第53條所謂數罪併罰，有2裁判以上者，依第51條之規定
    ，定其應執行之刑之規定，係以2裁判以上所宣告之數罪，
    均在裁判確定前所犯者為必要，倘於被告一再犯罪，經受諸
    多科刑判決確定之情形，該所謂裁判確定，乃指首先確定之
    科刑判決而言；亦即以該首先判刑確定之日作為基準，在該
    日期之前所犯各罪，依刑法第51條各款規定，定其應執行之
    刑，若於一罪之裁判確定後又犯他罪者，則無與之前所犯者
    合併定執行刑之餘地（即合併為一組合而遮斷往後所犯之罪
    ）。惟在該日期之後所犯之罪，倘另符合數罪併罰者，仍得
    依前述法則處理，定其應執行之刑，並與前數罪所定之應執
    行刑合併予以執行（最高法院110年度台抗字第1511號裁定
    參照）。
　⒉觀諸上開3裁定附表所示之罪，最先判決確定者，係本件原裁
    定附表編號1所示之罪，判決確定日期為108年8月9日，又上
    開3裁定附表所示之罪雖均係受刑人於107年、108年、109年
    間所犯，然並非全數均係在108年8月9日前所犯，是依上開
    說明，受刑人於108年8月9日之後所犯之罪，自無從與原裁
    定附表所示之罪合併定應執行刑，惟仍得依數罪併罰之規定
    ，另定其應執行之刑，並與原裁定所定之應執行刑接續執行
    。從而，上開3裁定附表所示之罪並未合併定其應執行之刑
    ，核無違誤。受刑人執此提起本件抗告，要係誤解法律規定
    ，自委無可憑。
五、綜上，原裁定並無違誤或不當之處，受刑人徒憑己意，泛以
    原裁定未按規定減輕其刑，且原裁定、臺灣新竹地方法院11
    1年度聲字第412號裁定、111年度聲字第414號裁定未合併定
    其應執行刑，對受刑人影響甚鉅云云為由，指摘原裁定不當
    ，請求撤銷原裁定，另為公平、公正之裁定云云，其抗告為
    無理由，應予駁回。
據上論斷，應依刑事訴訟法第412條，裁定如主文。
中　　華　　民　　國　　111 　年　　6 　　月　　20　　日
                  刑事第十一庭  審判長法　官  張江澤
                                      法　官  梁志偉
                                      法　官  章曉文
以上正本證明與原本無異。
如不服本裁定，應於收受送達後五日內向本院提出再抗告狀。
                                      書記官  賴又瑄
中　　華　　民　　國　　111 　年　　6 　　月　　20　　日